【裁判字號】    96,訴,3124
【裁判日期】    970324
【裁判案由】    損害賠償
【裁判全文】
臺灣臺中地方法院民事判決              96年度訴字第3124號
原      告  戊○○
            丁○○
被      告  丙○○
            甲○○
            乙○○
            己○○
                        樓
上列當事人間請求損害賠償事件，經本院於民國97年3月10日言
詞辯論終結，判決如下：
    主    文
被告應連帶給付原告戊○○新臺幣562,693元，及自民國96年12
月16日起至清償日止，按週年利率百分之5計算之利息。
被告應連帶給付原告丁○○新臺幣50,000元，及自民國96年12月
16日起至清償日止，按週年利率百分之5計算之利息。
原告戊○○其餘之訴駁回。
訴訟費用由被告連帶負擔5分之4；餘由原告戊○○負擔。
本判決第一項於原告戊○○以新臺幣190,000元為被告供擔保後
得假執行；但被告如以新臺幣562,693元為原告戊○○預供擔保
，得免為假執行。
本判決第二項原告丁○○得假執行；但被告如以新臺幣50,000元
為原告丁○○預供擔保，得免為假執行。
原告戊○○其餘假執行之聲請駁回。
    事實及理由
甲、原告方面：
  一、聲明：
      （一）被告應連帶給付原告戊○○新臺幣（下同）750,00
            0元，及自支付命令送達被告之翌日（即民國96 年
            11月5日）起至清償日止，按週年利率百分之5計算
            之利息，並願供擔保，請准宣告假執行。
      （二）被告應連帶給付原告丁○○50,000元，及自支付命
            令送達被告之翌日（即96年11月5 日）起至清償日
            止，按週年利率百分之5 計算之利息，並願供擔保
            ，請准宣告假執行。
  二、陳述：
      （一）被告甲○○於94年5月21 日晚間，在臺中縣梧棲鎮
            ○○里○○路180號「銀櫃自助ＫＴＶ」302號包廂
            內，與原告發生口角，其因而心生不滿，乃以電話
            聯絡被告乙○○、己○○、丙○○及其他真實姓名
            、年籍不詳之成年男子十數人，基於共同傷害之犯
            意聯絡，於同年月22日凌晨1時49 分許，當原告黃
            孟智、丁○○欲離開「銀櫃自助ＫＴＶ」之際，在
            「銀櫃自助ＫＴＶ」前，分由被告甲○○持磚塊、
            被告乙○○持伸縮警棍、被告己○○持球棒、被告
            丙○○持狼牙棒，及其他真實姓名年籍不詳之成年
            男子持不詳物品，共同毆打原告二人。致原告黃孟
            智受有頭部外傷併顱骨凹陷性骨折、左側顱內出血
            、右耳撕裂傷、左手臂、右手臂及背部多處撕裂傷
            ；原告丁○○則受有左手第三指肌腱斷裂、頭部外
            傷併腦挫傷等傷害。
      （二）原告戊○○因被告上開共同侵權行為，受有下列損
            害：(1)醫療費用22,693元。(2)看護費用82,000元。
            (3)薪資損失238,000元。(4)減少勞動能力損失208,0
            00元。(5)精神慰藉金222,000 元，爰請求被告連帶
            賠償750,000 元。另原告丁○○因被告上開侵權行
            為受有下列損害：(1)醫療費用8,000 元。(2)精神慰
            藉金42,000元，爰請求被告連帶賠償50,000元。
  三、證據：提出診斷證明書、受傷照片、刑事起訴書、刑事判
      決書、醫療費用單據、看護費用證明書、在職證明書、重
      大傷病核定審查通知書、扣繳憑單等為證，並援用相關刑
      事案卷資料。
乙、被告方面：
  一、被告己○○：未於言詞辯論期日到場，亦未提出書狀作何
      聲明或陳述。
  二、被告丙○○：未於最後言詞辯論期日到場，亦未提出書狀
      作何聲明或陳述（原所委任之訴訟代理人邱子河因不明法
      律程序，且對本院相關詢問事項均答稱不懂，業經本院當
      庭裁定撤銷原准其為被告丙○○之訴訟代理人之許可）。
  三、被告甲○○、乙○○：
      （一）聲明：原告之訴駁回，如受不利判決，願供擔保，
            請准宣告免為假執行。
      （二）被告甲○○陳述：對刑事判決及原告就醫療費用、
            看護費用所為請求之金額部分不爭執，但喪失勞動
            能力之損害應就身體狀態、教育程度、專門技能、
            社會經驗而定之，不能以一時一地之工作收入為準
            ，而應以其能力在通常情形下可能取得之收入為標
            準。原告未就喪失勞動能力期間之薪資損失及減少
            勞動能力損失部分為證明，且原告精神慰藉金之請
            求亦過高。另被告丙○○未婚，從事食品加工，高
            中肄業。月薪一萬元，收入自用，目前借住姑姑家
            ，名下沒有不動產。
      （三）被告乙○○陳述：對刑事部分認定事實沒有意見，
            但原告之請求太高。被告乙○○從事臨時工（粗工
            ），日薪1,100元，平均每月工作約16 天左右，已
            婚，育有二子（二歲、未滿週歲），租屋，沒有土
            地及房屋，教育程度為國中肄業。
丙、訴訟程序方面：
    （一）按連帶債務之債權人，得對於債務人中之一人或數人
          或其全體同時或先後請求全部或一部之給付，又督促
          程序中，債務人中一人對支付命令提出非基於個人關
          係之抗辯時，其異議效力及於其他連帶債務人。本件
          原告二人對被告四人聲請發支付命令，部分被告提出
          非基於個人關係之抗辯，支付命令聲明異議之效力及
          於其他被告。
    （二）本件被告丙○○、己○○未於最後言詞辯論期日到場
          ，核無民事訴訟法第386 條所列各款情形，爰依原告
          之聲請，就被告丙○○、己○○部分，由其一造辯論
          而為判決。
丁、得心證之理由：
  一、經查，被告甲○○（綽號「紅兵」）於民國94年5月21 日
      晚間，在臺中縣梧棲鎮○○里○○路180號「銀櫃自助 Ｋ
      ＴＶ」302 號包廂內，因細故與原告戊○○、丁○○兄弟
      發生口角，因而心生不滿，以電話聯絡被告乙○○（綽號
      「文丁」）、己○○（綽號「開仔」）、丙○○（綽號「
      邱仔」）及真實姓名年籍不詳之成年男子十數人，共同基
      於傷害之犯意聯絡，於同年月22日凌晨1時49 分許，當原
      告戊○○、丁○○與友人欲離開「銀櫃自助ＫＴＶ」之際
      ，在「銀櫃自助ＫＴＶ」前，分由被告甲○○持磚塊、乙○○持伸縮警棍、己○○持球棒、丙○○持狼牙棒，及其
      他真實姓名年籍不詳之成年男子持不詳物品，共同毆打原
      告戊○○、丁○○，致原告戊○○受有頭部外傷併顱骨凹
      陷性骨折、左側顱內出血、右耳撕裂傷、左手臂、右手臂
      及背部多處撕裂傷；原告丁○○則受有左手第三指肌腱斷
      裂、頭部外傷併腦挫傷等傷害。案經原告訴由臺中縣警察
      局清水分局報請臺灣臺中地方法院檢察署檢察官偵查起訴
      （臺灣臺中地方法院檢察署95年度調偵字第32號），被告
      等人經本院95年度易字第2094號及臺灣高等法院臺中分院
      96 年度上易字第133號判決共同傷害人之身體有罪，被告
      甲○○處有期徒刑壹年、被告乙○○、己○○、丙○○各
      處有期徒刑捌月等情，除據原告陳明在卷外，並有相關刑
      事判決附卷可參，且為到庭之被告甲○○、乙○○所不否
      認，信屬實在。
  三、按民法第184條第1項前段、第185 條規定，因故意或過失
      ，不法侵害他人之權利者，負損害賠償責任。數人共同不
      法侵害他人之權利者，連帶負損害賠償責任﹔不能知其中
      孰為加害人者，亦同。又不法侵害他人之身體、健康、名
      譽、自由、信用、隱私、貞操，或不法侵害其他人格法益
      而情節重大者，被害人雖非財產上之損害，亦得請求賠償
      相當之金額，同法第195 條第一項亦有明文。被告等人既
      有對原告二人為上開共同傷害之不法行為，渠等之不法行
      為與原告二人所受損害間，復有相當因果關係，則被告自
      應對原告負共同侵權行為之連帶賠償責任。玆審酌原告之
      各項損害賠償請求如下：
      （一）原告戊○○部分：
            (1)、醫療費用22,693元、看護費用82,000元部分：
                此有相關單據在卷可參，且為到庭被告所不爭
                執，原告戊○○此部分請求，核屬有據。
            (2)、薪資損失238,000元部分：
                、查原告戊○○受傷前任職訴外人「合盈光
                、原告戊○○另請求被告賠償其因傷而為公
            (3)、減少勞動能力損失部分：
                、原告戊○○另主張其因被告上開傷害行為
                、查原告戊○○因被告上開傷害行為，致右
            (4)、精神慰藉金部分：查原告戊○○遭被告甲○○
                持磚塊、被告乙○○持伸縮警棍、被告己○○
                持球棒、被告丙○○持狼牙棒，及其他真實姓
                名年籍不詳之成年男子持不詳物品，共同毆打
                ，致受頭部外傷併顱骨凹陷性骨折、左側顱內
                出血、右耳撕裂傷、左手臂、右手臂及背部多
                處撕裂傷等傷害，有原告所提出之刑事判決及
                診斷證明書、受傷照片、重大傷病核定審查通
                知書可參。其對原告戊○○之身心自有影響，
                其精神自感痛苦。是原告戊○○訴請被告連帶
                賠償非財產上之精神慰撫金，自屬有據。爰審
                酌到庭當事人所述個人社經、家庭情形、卷內
                之財產所得查調資料、刑事卷載兩造之教育程
                度、身分地位、被告加害情形及原告所受痛苦
                及恐懼等一切情狀，認原告戊○○所得請求之
                精神慰撫金以400,000元為適當，逾此數額範
                圍之請求，則非相當。
            (5)、基上，原告戊○○所得請求被告連帶賠償之金
                額計為：醫療費用22,693元、看護費用82,000
                元、一個月停薪損失58,000元及精神慰撫金
                400,000元，合計為562,693元。
      （二）原告丁○○部分：
            (1)、醫療費用8,000 元部分，有相關單據在卷可參
                ，且為到庭被告所不爭執，原告丁○○此部分
                請求，核屬有據。
            (2)、精神慰藉金部分：查原告丁○○遭被告甲○○
                持磚塊、被告乙○○持伸縮警棍、被告己○○
                持球棒、被告丙○○持狼牙棒，及其他真實姓
                名年籍不詳之成年男子持不詳物品，共同毆打
                ，致受有左手第三指肌腱斷裂、頭部外傷併腦
                挫傷等傷害，有原告丁○○所提出之刑事判決
                及診斷證明書、受傷照片可參，其對原告黃孟
                仁之身心亦有所影響，精神自感痛苦。原告黃
                孟仁訴請被告連帶賠償非財產上之精神慰撫金
                ，自屬有據。爰併審酌到庭當事人上開所述、
                卷內財產所得查調資料及刑事卷內所載兩造之
                教育程度、身分地位、經濟狀況、被告加害情
                形及原告丁○○所受痛苦及恐懼等一切情狀，
                認原告丁○○請求精神慰撫金42,000元，尚屬
                適當，爰以准許。
            (3)、基上，原告丁○○所得請求被告連帶賠償之金
                額計為：醫療費用8,000元、精神慰撫金42,00
                0元，合計為50,000元。
  四、綜上所述，原告二人本於共同侵權行為之法律關係，分別
      請求被告四人連帶給付750,000元及50,000 元，暨自支付
      命令送達被告之翌日（即96年11月5 日）起至清償日止，
      按週年利率百分之5計算利息。就原告戊○○部分在562,6
      93元、原告丁○○部分在50,000元，及均自96年11月5 日
      起，按週年利率百分之5 計算之利息範圍內，為有理由，
      予以准許；逾上開範圍之請求，則屬無據，應予駁回。
  五、原告戊○○就其勝訴部分，陳明願供擔保，聲請宣告假執
      行；被告甲○○、乙○○則陳明如受不利判決，願供擔保
      ，請准宣告免為假執行，核無不合，爰依聲請及職權酌定
      相當擔保金額併為准許。另原告丁○○部分，因所命被告
      連帶給付之金額未逾五十萬元，則依職權宣告假執行及依
      職權酌定被告得提供相當擔保金額而免為假執行。
  六、本件事證已臻明確，兩造其餘主張及舉證，核與判決結果
      無影響，爰不逐一論述。
戊、據上論結，原告之訴為一部有理由，一部無理由，依民事訴
    訟法第385條第1項前段、第79條、第85條第2項、第390條第
    2項、第392條、第389條，判決如主文。
中    華    民    國    97    年    3    月     24    日
                  民事第二庭    法  官  林宗成
正本係照原本作成。
如對本判決上訴，須於判決送達後20日內向本院提出上訴狀。
中    華    民    國    97    年    3    月     24    日
                                書記官  鄭晉發


司法院資訊處製作；財團法人民間司法改革基金會備份。
